【裁判字號】    89,訴,26
【裁判日期】    890225
【裁判案由】    誣告
【裁判全文】
臺灣板橋地方法院刑事判決                            八十九年度訴字第二六號
    公  訴  人  臺灣板橋地方法院檢察署檢察官
    被      告  乙○○
右列被告因誣告案件，經檢察官提起公訴（八十八年度偵字第二二三六七號），本院
判決如左：
    主  文
乙○○共同意圖他人受刑事處分，向該管公務員誣告，處有期徒刑柒月。
    事  實
一、乙○○之父親丙○○原係門牌號碼臺北縣土城市○○路四八三巷十弄二十號一、
    二及三樓建物之所有權人，並在該處居住，惟上址中之二、三樓房屋，嗣經本院
    民事執行處公開拍賣，並由蔡美鳳於民國（下同）八十七年八月三十一日買受並
    經繳足全部價金，蔡美鳳並於同年九月十九日領得該建物之權利移轉證書而為前
    揭建物之所有權人，蔡美鳳之子甲○○即代蔡美鳳處理該建物之相關事宜，且持
    該權利移轉證書，要求丙○○將臺北縣土城市○○路四八三巷十弄二十號二、三
    樓內之物搬遷，丙○○即向甲○○索求搬遷費用新臺幣（下同）六十萬元，甲○○並未答應丙○○之要求，丙○○即拒不搬遷，甲○○遂於八十七年十月三日上
    午，前往臺北縣土城市○○路四八三巷十弄二十號，將三樓內之物品搬至樓下一
    樓前，詎乙○○竟心生不滿，於同日下午一時許，夥同五名不詳姓名之成年男子
    ，共同基於傷害之犯意，在該處徒手毆打甲○○致成傷，乙○○並經本院於八十
    八年二月二十六日，以八十八年易字第五七五號刑事判決判處有期徒刑六月（嗣
    經臺灣高等法院於八十八年六月九日，以八十八年度上易字第二００九號刑事判
    決駁回乙○○上訴而確定），乙○○遂心有不甘，竟與丙○○共同基於意圖使蔡
    美鳳、甲○○受刑事處分之犯意聯絡（丙○○所涉誣告罪部分，業據臺灣高等法
    院於八十九年一月六日以八十八年度上訴字第四五六一號刑事判決判處有期徒刑
    六月在案），於八十八年三月十七日，由乙○○以丙○○為自訴人而向本院遞狀
    提起自訴，捏造蔡美鳳、甲○○於八十七年十月三日下午一時許，在臺北縣土城
    市○○路四八三巷十弄二十號三樓，阻撓丙○○搬動放於該處之傢俱，丙○○不
    得已退出，經催告蔡美鳳、甲○○儘速交還，但蔡美鳳、甲○○均置之不理，共
    同誣告蔡美鳳、甲○○二人涉犯侵占罪，嗣經本院於八十八年四月十三日以八十
    八年度自字第一０三號刑事裁定駁回自訴，因丙○○未提起抗告而於八十八年五
    月二日確定。
二、案經甲○○訴由臺灣板橋地方法院檢察署檢察官偵查起訴。
    理  由
一、訊據被告乙○○固坦承繕寫自訴狀，及經魏萬智同意交予印章蓋用後，以丙○○
    為自訴人而向本院遞狀提起自訴等情，惟矢口否認有何被訴之誣告犯行，辯稱：
    伊沒有誣告，東西不見了是事實，伊有叫他們不要搬云云。經查：
  (一)右揭事實，迭據告訴人甲○○於偵查及本院調查時指訴綦詳，並有臺灣板橋地方
    法院檢察署八十八年度偵字第一０七四三號偵查卷影本；本院八十八年度自字第
    一０三號刑事卷、自訴狀及刑事裁定影本；本院八十八年度易字第五七五號刑事
    判決影本、臺灣高等法院八十八年度上易字第二００九號刑事判決影本、土地登
    記謄本、本院不動產權利移轉證書影本各乙份在卷足憑。
  (二)次查，證人丙○○於臺灣板橋地方法院檢察署檢察官偵訊時即已供承：八十七年
    十月三日甲○○將三樓東西搬到樓下時有告訴伊，伊叫他不要搬，要等法院的人
    員來處理，．．他搬下樓後要叫垃圾車載走，伊認識載運垃圾的人，垃圾車清潔
    隊員就沒有搬走或清運傢俱，．．伊沒有遺失何物，他只是把東西搬下樓放在騎
    樓，伊有說二、三樓自己搬要付伊六十萬元等語（見該署八十八年度偵字第一０
    七四三號偵查卷第二十五頁背面、第二十六頁正面），於本院調查時仍到庭證稱
    ：東西放在一樓，因為裡面放不下，所以放在外面，告訴人沒有在事後（被傷害
    後）回來搬東西乙節屬實在卷（見八十九年一月二十一日訊問筆錄），足徵甲○○於八十七年十月三日將上開傢俱搬至上址一樓後，即因乙○○之毆打而先行離
    去，從未將上開傢俱搬走並侵占入己，是由被告以丙○○為自訴人而向本院所遞
    之自訴狀，其上記載蔡美鳳、甲○○於八十七年十月三日十三時，在臺北縣土城
    市○○路四八三巷十弄二十號三樓，阻撓丙○○搬動放於該處之傢俱，丙○○不
    得已退出，嗣於八十七年十月五日晚間丙○○再度前往臺北縣土城市○○路四八
    三巷十弄二十號三樓，卻發現放於該處之傢俱已不知去向，經催告蔡美鳳、甲○○儘速交還，但蔡美鳳、甲○○均置之不理乙節，顯屬虛構之詞。被告空言辯稱
    東西不見是事實云云，顯與事實不符，無非係臨訟推諉卸責之詞，殊無足採。
  (三)又查，證人丙○○於本院八十八年度訴字第一０九三號被訴誣告案件審理時亦供
    明：（乙○○遞狀知情否？）事先他有告訴伊，印章有拿給他等語（見上揭案件
    八十八年八月二十六日審判筆錄），再參諸丙○○於本院八十八年度自字第一０
    三號案件八十八年四月二日調查時亦到庭指訴：伊要告被告（即指蔡美鳳、甲○○），本件法院未通知，被告即將房內櫃台及所有東西均搬出來，且有些傢俱均
    不見了云云，此有該案件影印卷在卷可按，足見丙○○確係委由乙○○向本院遞
    狀自訴甲○○、蔡美鳳涉犯侵占罪嫌，事後並到庭執意指訴甲○○、蔡美鳳涉嫌
    侵占，則丙○○與被告二人間，就自訴甲○○、蔡美鳳侵占之事宜，當有犯意之
    聯絡及行為之分擔無疑。
  (四)再查，丙○○於檢察官偵查時業已自承確有要求告訴人給付六十萬元搬遷費之事
    已如前述，且被告乙○○對告訴人甲○○於前揭時、地處理搬遷事宜時，竟心生
    不滿，夥同不詳姓名之成年男子五人，共同基於傷害之犯意，在該處徒手毆打甲○○致成傷，並經本院於八十八年二月二十六日，以八十八年易字第五七五號刑
    事判決判處有期徒刑六月，亦有該案判決影本一份附卷可佐，均足資證明丙○○
    因向告訴人索求搬遷費不成，且被告則因毆打告訴人遭法院判處傷害罪刑，二人
    即挾怨向本院誣告甲○○、蔡美鳳二人共同侵占罪，至為灼然。
  (五)綜右，被告前揭所辯各節，無非係事後卸責之詞，不足採信。本件事證明確，被
    告犯行洵堪認定，應予依法論處。
二、核被告乙○○所為，係犯刑法第一百六十九條第一項之誣告罪。被告與丙○○就
    上揭誣告犯行，有犯意聯絡及行為分擔，應論以共同正犯。又按誣告罪為妨害國
    家審判權之罪，就其性質而論，直接受害者係國家之審判事務，故被告雖以一狀
    誣告甲○○、蔡美鳳二人，仍僅成立一誣告罪，附予敘明。爰審酌被告犯罪之動
    機在不思履行交屋之法律義務，反因強索搬遷費不成及遭法院判處傷害罪刑，遂
    挾怨誣告告訴人，造成國家司法資源之浪費，惡性非輕，及由被告負責繕寫訴狀
    用以誣告，其犯行之程度較丙○○為重，暨犯罪後猶飾詞卸責之態度等一切情狀
    ，量處如主文所示之刑，以示懲儆。
據上論斷，應依刑事訴訟法第二百九十九條第一項前段，刑法第二十八條、第一百六
十九條第一項，判決如主文。
本案經檢察官彭聖斐到庭執行職務
中      華      民      國      八十九    年      二    月    二十五    日
                                臺灣板橋地方法院刑事第三庭
                                      法  官    陳志揚
右正本證明與原本無異。
如不服本判決，應於判決送達後十日內向本院提出上訴狀 (應附繕本) ，上訴於
臺灣高等法院。
                                      書記官    陳慶樹
中      華      民      國      八十九      年    三    月  六    日
附錄本案論罪科刑法條全文：
刑法第一百六十九條
  意圖他人受刑事或懲戒處分，向該管公務員誣告者，處七年以下有期徒刑。
  意圖他人受刑事或懲戒處分，而偽造、變造證據或使用偽造變之證據者亦同。


司法院資訊處製作；財團法人民間司法改革基金會備份。
